【裁判字號】    97,聲,22
【裁判日期】    970715
【裁判案由】    聲請他造提出文書
【裁判全文】
臺灣高等法院高雄分院民事裁定            97年度聲字第22號
聲  請  人
即被上訴人  美商瑟蘭斯國際股份有限公司
                        09號.
法定代理人  丁○○（在中華民國境內之法定代理人）
訴訟代理人  謝英士律師
            戊○○
            陳哲宏律師
            羅淑瑋律師
相  對  人
即  上訴人  中國石油化學工業開發股份有限公司
法定代理人  己○
訴訟代理人  丙○○
            乙○○
            庚○○
            陳世杰律師
複代理人    甲○○
訴訟代理人  趙梅君律師
相  對  人
即  上訴人  辛○○
上列2人共同
訴訟代理人  蘇吉雄律師
            陳雅娟律師
            黃虹霞律師
上列聲請人因與相對人間請求損害賠償事件，聲請命他造提出文
書，本院裁定如下：
    主  文
聲請人之聲請駁回。
    理  由
一、聲請意旨略以：(一)相對人於本案聲請人請求損害賠償訴訟中
    ，一再主張其係利用腐蝕金屬離子及添加氫碘酸，以提升反
    應液內碘離子濃度，自應就其所主張此有利事實為舉證。且
    據相對人92年1 月8 日民事陳報狀稱：中石化（中國石油化
    學工業開發股份有限公司之簡稱，下同）雖非每日但仍定期
    量測腐蝕金屬離子濃度，以控制腐蝕金屬離子濃度，... 以
    作為控制碘離子濃度之輔助參考等語，及相對人之專家證人
    EPSTEIN 於兩造間在台北地方法院95年度智字第5 號，96年
    3 月14日言詞辯論程序中稱：（相對人）腐蝕金屬已經用了
    很長的一段時間，可能從我看到的1996年數據，就有在用腐
    蝕性金屬了等語，足認相對人確實存在該腐蝕金屬監測資料
    ；其嗣後稱：該金屬分析資料非定期為之、未規定保存方式
    及期限，或已逾1 年之保存期限而無存留等語，並不足採。
    故相對人應依聲請人之聲明證據及聲請，提出該腐蝕金屬之
    監測資料，如不提出，法院自得依法逕予認定相對人關於利
    用腐蝕金屬以提升反應液內碘離子濃度之主張為不可採。(二)
    相對人大社廠醋酸反應液之成份及組合，都落在聲請人專利
    申請範圍，且其中重量百分比6%至9.5%的碘離子，其對應的
    IA、IIＡ族金屬碘鹽之重量百分比均高於2%，但石中化抗辯
    該重量百分比6%至9.5%的碘離子，對應的金屬離子是由腐蝕
    金屬及氫碘酸提供，而未提出監測資料證明；中石化如提出
    該金屬監測資料，不但能證明聲請人關於中石化反應液中IA
    、IIＡ族金屬碘鹽之重量百分比高於2%之主張為真，亦能同
    時證明中石化所為抗辯不能成立。(三)依據相對人97年4 月25
    日之書狀陳述，相對人應提出之文書資料為本件侵權期間（
    85年10月至88年5 月），中石化大社廠醋酸工廠之制式分析
    日報表（AC PLANT LAB TEST REPORT）及大社醋酸廠管制室
    內電腦所留存關於本案侵權期間之EXCEL 檔案。依該等文件
    中關於腐蝕金屬離子濃度之分析數據，得以證明於相對人本
    案侵權行為期間，其工廠醋酸反應液內重量百分比6%至9.5%
    的總碘離子，所對應的金屬離子濃度，包括腐蝕金屬及IA、
    IIＡ族金屬，及其IA、IIＡ族金屬碘鹽之重量百分比濃度是
    落在系爭專利範圍。
二、按民事訴訟法第277 條前段規定，當事人主張有利於己之事
    實者，就其事實有舉證之責任。第343 條規定，法院認應證
    之事實重要，且舉證人之聲請正當者，應以裁定命他造提出
    文書。即應聲明書證者，係就應證事實有舉證責任之人，故
    而，得聲請法院命他造提出所執之文書者，亦以就應證事實
    有舉證責任者，始得為之。本件聲請人聲請命相對人提出之
    腐蝕金屬監測資料，不論是中石化大社廠醋酸工廠之制式分
    析日報表（AC PLANT LAB TEST REPORT），或大社醋酸廠管
    制室內電腦所留存關於本案侵權期間之EXCEL 檔案，既經陳
    明其應證事實係關於相對人所為「利用腐蝕金屬離子及添加
    氫碘酸，以提升反應液內碘離子濃度」之抗辯是否成立，即
    屬對於相對人有利之事實，依法應由相對人負舉證責任，如
    相對人就此監測資料不提出以為舉證，僅得由法院依其是否
    盡舉證責任及斟酌全辯論意旨而為事實認定，非對造當事人
    得聲請法院命提出文書之範圍。
三、次按民事訴訟法第342 條規定，聲明書證，係使用他造所執
    之文書者，應聲請法院命他造提出；前項聲請，應表明下列
    各款事項：(一)應命其提出之文書。(二)依該文書應證之事實。
    (三)文書之內容。(四)文書為他造所執之事由。(五)他造有提出文
    書義務之原因。聲請人就聲請命相對人提出上揭制式分析日
    報表及大社醋酸廠管制室內電腦所留存之EXCEL 檔案，固另
    陳明得以證明相對人大社廠醋酸反應液內重量百分比6%至9.
    5%的總碘離子，所對應的IA、IIＡ族金屬離子濃度，及其IA
    、IIＡ族金屬碘鹽之重量百分比濃度落在系爭專利範圍之事
    實；相對人則否認持有聲請人所稱之文書，辯稱：本件曾經
    過檢察官二次搜索，及聲請人保全證據程序，均未扣押聲請
    人所稱之金屬監測資料，足認相對人就相關之金屬監測資料
    確未保存等語。經查，聲請人就該文書存在且為他造所執之
    事由，主張係依據相對人97年4 月25日所提出之書狀陳述（
    本院聲字卷第21頁、53頁、56頁），惟相對人於該97年4 月
    25日書狀中提及之監測資料，均係指腐蝕金屬離子濃度之分
    析資料，其中所提出舉例之制式分析日報表，則為94年7 月
    6 日及同年月5 日製作，非本件侵權期間之分析資料，尚難
    據以認定該期間內，關於相對人大社廠醋酸反應液內IA、II
    Ａ族金屬離子濃度之監測資料存在且仍由相對人持有中。況
    且，本件曾經檢察官先後於88年5 月20日及89年1 月19日會
    同聲請人前往中石化大社廠搜索，扣押包括電腦檔案中反應
    液相關分析數據之書證等證物，並未發現及扣押聲請人所指
    之書證，為兩造所不爭執。則本件既經檢察官數次前往現場
    搜索，相對人持有中之書證，如屬本件上開應證事實相關且
    重要者，原得由檢察官即時取得並扣案，其既未經扣案，亦
    難認仍由相對人持有保管中。而聲請人復未表明文書為他造
    所執之其他事由，應認相對人之抗辯可採；聲請人之聲請，
    不應准許。
四、從而，聲請人本件命相對人提出文書之聲請為無理由，應予
    駁回。
中    華    民    國    97    年    7     月    15    日
                            民事第一庭
                                審判長法官  黃金石
                                法      官  林健彥
                                法      官  謝肅珍
以上正本證明與原本無異。
本件不得抗告。
中    華    民    國    97    年    7     月    15    日
                                書  記  官  蘇恒仁


司法院資訊處製作；財團法人民間司法改革基金會備份。
